【裁判字號】    89,訴,1683
【裁判日期】    891127
【裁判案由】    偽造有價證券
【裁判全文】
臺灣高雄地方法院刑事判決                        八十九年度訴字第一六八三號
    公  訴  人  臺灣高雄地方法院檢察署檢察官
    被      告  甲○○
    選任辯護人  康進益
    選任辯護人  王國論
右列被告因偽造有價證券案件，經檢察官提起公訴（八十八年度偵字第三０二五六號
），本院判決如左：
        主  文
甲○○意圖供行使之用，而偽造有價證券，處有期徒刑年陸月。
如附表所載之本票貳張（發票人李明龍部分）均沒收。
        事  實
一、甲○○於民國八十八年三月四日上午十時二十分許，至高雄縣鳳山市○○路二號
    向順億小客車租賃有限公司（以下簡稱順億公司）租用車牌號碼Ｅ四─三九二七
    號小客車一輛，詎當晚駕駛該車輛即發生車禍，車輛盡乎全毀。甲○○乃於八十
    八年三月十日，至順億公司上開營業所與代表人丙○○洽談和解，雙分達成協議
    由甲○○賠償新台幣（下同）五十五萬元，並由甲○○簽發面額各為二十五萬元
    、三十萬元如附表所示之本票二紙交付丙○○，因甲○○告以其父李明龍允諾擔
    任保證人，丙○○遂要求甲○○應將其父同列為發票人，詎甲○○明知其尚未經
    李明龍之同意或授權，竟意圖供行使之用，當場於前揭二紙本票發票人欄下偽造
    李明龍之簽名，將李明龍同列為發票人，偽造李明龍為共同發票人之本票二紙，
    交與丙○○，足生損害於李明龍與丙○○。嗣因甲○○未按期清償，順億公司遂
    對甲○○提起刑事詐欺告訴（此部分業經公訴人不起訴處分在案），經甲○○、
    李明龍於偵查中供述上情。
二、案經順億公司訴請臺灣高雄地方法院檢察署檢察官偵查起訴。
        理  由
一、訊據被告甲○○固承認前揭二紙本票上其父「李明龍」之簽名係其所為，且事先
    未經父同意或授權之事實，惟矢口否認有何偽造有價證券犯行，辯稱：因其父同
    意與其共同負擔賠償債務，故丙○○要求其父亦應同列為發票人時，伊認其父事
    後應會承認票款債務，乃併簽其父之名云云。經查；
（一）右揭二紙本票上「李明龍」之簽名，乃係被告於八十八年三月四日上午，至告
      訴人位於高雄縣鳳山市○○路二號之營業所，與告訴人之代表人丙○○商談租
      車毀損賠償事宜時，應丙○○之要求當場所簽具等情，除據被告於偵審中供述
      在卷外，且經證人即當時偕同在場之乙○○（被告之妻）、丁○○（被告之友
      ）二人分別於偵查中及本院審理時證述在卷（見偵查卷第三五頁、三六頁、四
      四頁及本院八十九年十月三十一日、同年十一月十三日審判筆錄），並有該二
      紙本票影本附卷足稽，而本院於八十九年十月三十一日審理期日當場勘驗告訴
      人代表人所提出之本票原本，經肉眼審視本票記載，除金額係以數字章蓋印外
      ，其餘如「李明龍」、「甲○○」之簽名、發票日、付款日、發票人地址、及
      身分證字號等字樣，均係手寫，且筆跡及筆色均相同等情，復有本院上開期日
      筆錄內所記載之勘驗結果可按，另八十九年三月十日當天，被告係自服兵役單
      位休假外出，於當日晚上即銷假返回部隊，翌日八十九年三月十一日被告確係
      在營服役，並無離營外出等情，亦經被告提出其服役單位之連長所出具之證明
      書一紙附卷可參，足認被告與前揭二證人供述、證稱本票上「李明龍」之簽名
      係被告於八十八年三月十日當天在告訴人營業處所書寫一情，堪以採信，故「
      李明龍」之簽名，確係被告於右揭時地與告訴人代表人達成和解後當場所為之
      事實，應堪認定，公訴人依告訴人之指訴認係被告於當日自告訴人處攜回高雄
      縣林園鄉○○○路三六五巷五十二弄八號住處偽造後，於翌日再持交告訴人代
      表人一節，顯非事實。合先敘明。
（二）次查，被告於八十八年三月四日上午至告訴人營業處與告訴人代表人丙○○商
      談租車毀損賠償事宜前，固曾於當日早上在電話中告知其父李明龍，惟並未提
      及本票之事，李明龍係至當天晚上與被告再度通電話時始獲悉有簽發本票一事
      等情，業經證人李明龍於本院證述在卷（見本院八十九年十一月十三日審判筆
      錄），且經其於偵查中明確表示事前並未同意或授權被告簽發本票可按（見偵
      查卷第三五頁正反面），被告亦自陳事前未經李明龍同意或授權，是事後始告
      知等語在卷互核相符可佐，另由被告於本院審理時亦稱將李明龍列為共同發票
      人，乃係臨時應丙○○之要求所為，事先並未預知等情，可知李明龍事先並未
      同意或授權被告與告訴人協議時，可代理簽發以李明龍名義之相關賠償票據或
      契約文件之事實，堪以認定，被告未經李明龍同意或授權，將李明龍同列為發
      票人，偽造如附表所示李明龍為共同發票人之本票二紙，其偽造李明龍本票為
      共同發票人之犯行，已堪認定。雖被告所辯係因其父已同意與其共同負擔賠償
      債務，認其父事後應會承認該票款債務，始為之等語，已據證人李明龍於本院
      證明確曾向被告承諾願與其共同負擔賠償一情可參，然此尚難遽認李明龍對於
      被告簽發本票行為已有概括授權或同意，而刑法上偽造有價證券之犯行，於偽
      造行為完成時（即票據行為完成時），犯罪行為即已成立，被告於本票發票欄
      下簽發李明龍之姓名前，既未先經李明龍同意或授權，已如前述，是其犯行於
      偽簽李明龍姓名於本票上時即屬完成，至李明龍事後是否承認該票據債務，乃
      係告訴人與李明龍間之票據債權債務糾葛，被告自不得據以解免其已成立之罪
      責。是本件被告偽造有價證券罪證明確，犯行已堪認定。
二、核被告所為，係犯刑法第二百零一條第一項之偽造有價證券罪。至被告偽造「李
    明龍」署押之行為，係偽造有價證券之部分行為，為偽造有價證據之高度行為所
    吸收；另其偽造有價證券後進而行使，行使之低度行為亦應為偽造有價證券之高
    度行為所吸收，均不另論罪。爰審酌被告係因不諳法律致羅刑章，惡性不大，犯
    後亦坦承犯行，態度良好，亦無犯罪前科，素行尚佳，有台灣高雄地方法院檢察
    署刑案資料查註紀錄表一份在卷可參等一切情狀，量處如主文所示之刑。至附表
    所載之本票一張，其中發票人李明龍部分既係被告所偽造，應依刑法第二百零五
    條之規定宣告沒收。
據上論斷，應依刑事訴訟法第二百九十九條第一項前段，第二百零一條第一項、第二
百零五條、罰金罰鍰提高標準條例第一條前段，判決如主文。
中      華      民      國    八十九    年     十一     月    二十七    日
                                      臺灣高雄地方法院刑事庭
                                          法  官  陳淑卿
右判決正本證明與原本無異
如不服本判決，應於送達後十日內，向本院提出上訴狀。
                                          書記官  陳朝寫
中      華      民      國    八十九      年   十二   月       五     日
附錄本案論罪科刑法條全文
刑法第二百零一條第一項：意圖供行使之用，而偽造、變造公債票、公司股票或其他
有價證券者，處三年以上十年以下有期徒刑，得併科三千元以下罰金。
附表：八十九年度訴字第一六八三號偽造有價證券案件
┌──┬─────┬───────┬────┬────┬────────┐
│編號│發  票  人│票  面  金  額│發 票 日│到 期 日│票   據   號  碼│
│    │          │（新  台  幣）│        │        │                │
├──┼─────┼───────┼────┼────┼────────┤
│    │李明龍    │二十五萬元    │88.3.10 │88.3.25 │766590          │
│ 1  │甲○○    │              │        │        │                │
│    │          │              │        │        │                │
├──┼─────┼───────┼────┼────┼────────┤
│    │同右      │三十萬元      │同右    │88.6.10 │766591          │
│ 2  │          │              │        │        │                │
│    │          │              │        │        │                │
└──┴─────┴───────┴────┴────┴────────┘


司法院資訊處製作；財團法人民間司法改革基金會備份。
